---
title: "clemence"
author: "Clémence CHESNAIS"
date: "2023-11-25"
output: pdf_document
---

```{r setup, include=FALSE}
knitr::opts_chunk$set(echo = TRUE)
```

Cette base de données décrit la consommation d'énergie dans 33 Etats d'Inde entre 2019 et 2020.
Nous avons 503 points de mesure, les données sont mesurées chaque jour et chaque Etat représente une colonne.

```{r}
data <- read.csv("dataset_tk.csv", stringsAsFactors = T)
summary(data)
nrow(data)
dim(data)
View(data)
```

```{r}
library(ggplot2)

# Assurez-vous que la colonne Date est de type date
data$X <- as.Date(data$X, format = "%d/%m/%Y %H:%M:%S")

# Utilisation de la fonction gather pour mettre en forme les données
data_long <- tidyr::gather(data, key = "Etat", value = "Consommation", -X)

# Création du graphique avec ggplot
ggplot(data_long, aes(x = X, y = Consommation, color = Etat)) +
  geom_line() +
  labs(x = "Date", y = "Consommation d'énergie", title = "Consommation d'énergie par état") +
  theme_minimal()

```

Le grand nombre d'Etat rend la lecture difficile. Nous pouvons tout de même remarquer que certains Etats se distingue par le forte consommation d'énergie.

Par ailleurs, nous remarquons de forte fluctuation tout au long de l'année avec des données peu lisses

Données irrégulières --> base ondelettes ? 




