---
title: "clemence"
author: "Clémence CHESNAIS"
date: "2023-11-25"
output: pdf_document
---

```{r setup, include=FALSE}
knitr::opts_chunk$set(echo = TRUE)
```

```{r, message=FALSE, warning=FALSE}
library(tidyverse)
library(ggplot2)
```


Cette base de données décrit la consommation d'énergie dans 33 Etats d'Inde entre 2019 et 2020.
Nous avons 503 points de mesure, les données sont mesurées chaque jour et chaque Etat représente une colonne.

```{r}
data <- read.csv("dataset_tk.csv", stringsAsFactors = T)
summary(data)
nrow(data)
dim(data)
# View(data)
```


```{r}
colnames(data)
```


Nous allons normaliser les données par le nombre d'habitants pour avoir des résultats plus cohérents et que les consommations aient le même impact dans notre étude.

On récupère d'abord le nombre d'habitants par Etat. 

```{r}
nb_punjab<-28000000
nb_haryana<-25000000
nb_rajasthan<-70000000
nb_delhi<-12000000
nb_up<-210000000
nb_uttarakhand<-10000000
nb_hp<-7000000
nb_jk<-13000000
nb_chandigarh<-1000000
nb_chhattisgarh<-27000000
nb_gujarat<-64000000
nb_mp<-78000000
nb_maharashtra<-118000000
nb_goa<-1500000
nb_dnh<-600000
nb_andhra_pradesh<-52000000
nb_telangana<-36000000
nb_karnataka<-64000000
nb_kerala<-34000000
nb_tamil_nadu<-75000000
nb_pondy<-1200000
nb_bihar<-110000000
nb_jharkhand<-35000000
nb_odisha<-44000000
nb_west_bengal<-96000000
nb_sikkim<-600000
nb_arunachal_pradesh<-1500000
nb_assam<-33000000
nb_manipur<-3000000
nb_meghalaya<-3000000
nb_mizoram<-1100000
nb_nagaland<-2000000
nb_tripure<-4000000
```

Ensuite, on normalise les données : 

```{r}
# Créer un vecteur contenant le nombre d'habitants pour chaque État
nb_population <- c(
  nb_punjab, nb_haryana, nb_rajasthan, nb_delhi, nb_up, nb_uttarakhand,
  nb_hp, nb_jk, nb_chandigarh, nb_chhattisgarh, nb_gujarat, nb_mp,
  nb_maharashtra, nb_goa, nb_dnh, nb_andhra_pradesh, nb_telangana,
  nb_karnataka, nb_kerala, nb_tamil_nadu, nb_pondy, nb_bihar, nb_jharkhand,
  nb_odisha, nb_west_bengal, nb_sikkim, nb_arunachal_pradesh, nb_assam,
  nb_manipur, nb_meghalaya, nb_mizoram, nb_nagaland, nb_tripure
)

normalized_energy <- data
normalized_energy[, -1] <- t(t(data[, -1])/ nb_population)
normalized_energy <- normalized_energy |> 
  rename(Date=X)

# Renommer les colonnes
# colnames(normalized_energy) <- c(colnames(data)[-1], "Date")

# Afficher les premières lignes du dataframe normalisé
head(normalized_energy)


```

Première représentation

```{r}
library(ggplot2)

# Assurez-vous que la colonne Date est de type date
normalized_energy$Date <- as.Date(normalized_energy$Date, format = "%d/%m/%Y %H:%M:%S")

# Utilisation de la fonction gather pour mettre en forme les données
data_long <- tidyr::gather(normalized_energy, key = "Etat", value = "Consommation", -Date)

# Création du graphique avec ggplot
ggplot(data_long, aes(x = Date, y = Consommation, color = Etat)) +
  geom_line() +
  labs(x = "Date", y = "Consommation d'énergie", title = "Consommation d'énergie par état") +
  theme_minimal()

```

Le grand nombre d'Etat rend la lecture difficile. Nous pouvons tout de même remarquer qu'un Etat se distingue par sa forte consommation d'énergie.

Par ailleurs, nous remarquons de forte fluctuation tout au long de l'année avec des données peu lisses

Données irrégulières --> base ondelettes ? 




