---
title: "Analyse des données de consommations d'énergie en Inde"
output: html_notebook
---

# Environnement de travail

```{r, message=FALSE, warning=FALSE}
library(tidyverse)
library(ggplot2)
```

# Notre base de données

## Import des données

Dans un premier temps, nous allons importer les données.

```{r}
data <- read.csv("dataset_tk.csv")
summary(data)
# View(data)
```

Grâce à ce résumé statistique, nous pouvons voir que les valeurs de nos données sont assez étendues.\
En effet, certains pays présentent des valeurs assez faibles (inférieures à 3) alors que certains pays ont des données 10 fois plus importantes comme le ... par exemple. \
Nous allons donc normaliser les données par le nombre d'habitants pour avoir des données cohérentes.

```{r}
dim(data)
```
Cette base de données décrit la consommation d'énergie dans **33 Etats** d'Inde entre 2019 et 2020. \
Nous avons 503 lignes, soit **503 points de mesure**. Les données journalières, exprimées en Mega Units et chaque Etat représente une colonne.


## Choix de la période étudiée

Ensuite, on transforme notre variable X en date pour qu'elle ait le bon format. 

```{r}
data$X <- as.Date(data$X, format = "%d/%m/%Y %H:%M:%S")
str(data) # Vérification
```

Pour simplifier notre analyse, nous allons nous concentrer seulement sur une seule année : 

```{r}
data <- data %>%
  filter(X <= as.Date("2020-01-02"))
```

On vérifie à présent que les données que l'on va analyser correspondent bien à la période choisie. 

```{r}
min(data$X)
max(data$X)
```

## Normalisation des données 

Nous allons normaliser les données par le nombre d'habitants pour avoir des résultats plus cohérents et que les consommations aient le même impact dans notre étude. Nous tenons à préciser que notre analyse sera un peu biaisée à cause des données sur le nombre d'habitants dans chaque pays car nous avons choisi de prendre des arrondis (voir source).

On récupère d'abord le nombre d'habitants par Etat. 

```{r}
nb_punjab<-28000000
nb_haryana<-25000000
nb_rajasthan<-70000000
nb_delhi<-12000000
nb_up<-210000000
nb_uttarakhand<-10000000
nb_hp<-7000000
nb_jk<-13000000
nb_chandigarh<-1000000
nb_chhattisgarh<-27000000
nb_gujarat<-64000000
nb_mp<-78000000
nb_maharashtra<-118000000
nb_goa<-1500000
nb_dnh<-600000
nb_andhra_pradesh<-52000000
nb_telangana<-36000000
nb_karnataka<-64000000
nb_kerala<-34000000
nb_tamil_nadu<-75000000
nb_pondy<-1200000
nb_bihar<-110000000
nb_jharkhand<-35000000
nb_odisha<-44000000
nb_west_bengal<-96000000
nb_sikkim<-600000
nb_arunachal_pradesh<-1500000
nb_assam<-33000000
nb_manipur<-3000000
nb_meghalaya<-3000000
nb_mizoram<-1100000
nb_nagaland<-2000000
nb_tripure<-4000000
```

Ensuite, on normalise les données : 

```{r}
# Créer un vecteur contenant le nombre d'habitants pour chaque État d'Inde
nb_population <- c(
  nb_punjab, nb_haryana, nb_rajasthan, nb_delhi, nb_up, nb_uttarakhand,
  nb_hp, nb_jk, nb_chandigarh, nb_chhattisgarh, nb_gujarat, nb_mp,
  nb_maharashtra, nb_goa, nb_dnh, nb_andhra_pradesh, nb_telangana,
  nb_karnataka, nb_kerala, nb_tamil_nadu, nb_pondy, nb_bihar, nb_jharkhand,
  nb_odisha, nb_west_bengal, nb_sikkim, nb_arunachal_pradesh, nb_assam,
  nb_manipur, nb_meghalaya, nb_mizoram, nb_nagaland, nb_tripure
)

normalized_energy <- data
normalized_energy[, -1] <- t(t(data[, -1])/ nb_population)
normalized_energy <- normalized_energy |> 
  rename(Date=X)

# Afficher les premières lignes du dataframe normalisé
head(normalized_energy)
```

Suite à cette normailisation, nous pouvons observer une diminution importante des valeurs. Ce constat est logique puisque chaque habitant consomme une part infime de l'énergie totale consommée par le pays. \
Nous allons donc travailler avec de très petites valeurs.

On vérifie le type de chaque variable avant de procéder à la suite de notre étude :
```{r}
str(normalized_energy)
```


# Représentations graphiques 

Nous allons tout d'abord représenter simplement nos données pour pouvoir faire ressortir les informations importantes. 

```{r}
# Utilisation de la fonction gather pour mettre en forme les données
data_long <- tidyr::gather(normalized_energy, key = "Etat", value = "Consommation", -Date)

# Création du graphique avec ggplot
ggplot(data_long, aes(x = Date, y = Consommation, color = Etat)) +
  geom_line() +
  labs(x = "Date", y = "Consommation d'énergie", title = "Consommation d'énergie par état") +
  theme_minimal()
```
Ce graphique nous montre que nos données sont très irrégulières. \
On peut tout de même distinguer un individu avec un comportement un peu plus atypique => DNH => A VERIFIER

# VERIFICATION A FAIRE

Puisque nos signaux sont irréguliers, nous avons choisi d'utiliser les ondelettes car elles ont des bonnes propriétés de compressions et sont adaptées à ce type de données. 







# Sources 

- base de données : https://www.kaggle.com/datasets/twinkle0705/state-wise-power-consumption-in-india?fbclid=IwAR3tNVrXpTrRlO_HVOoa53bcaTR8aR7QU_Nlbe4AhhmfzdK9ERa5Xxid1yk
- nombre d'habitants par pays : https://fr.zhujiworld.com/in/673630-tripura/?fbclid=IwAR2Ua_lx2k7u-Nil065Pw0S0mK682X7e8AuvR5CS7lfpsbUBPIlEzNiwE2Q